【裁判字號】    98,交聲,3318
【裁判日期】    981215
【裁判案由】    違反道路交通管理處罰條例聲明異議
【裁判全文】
臺灣桃園地方法院刑事裁定            98年度交聲字第3318號
原處分機關  交通部公路總局臺東監理站
異  議  人
即受處分人  甲○○
上列受處分人因違反道路交通管理處罰條例事件，不服原處分機
關交通部公路總局臺東監理站於中華民國98年9 月14日所為之處
分（原處分案號：東監違裁字第81-U00000000號），聲明異議，
本院裁定如下：
    主  文
原處分撤銷。
甲○○不罰。
    理  由
一、原處分意旨略以：異議人即受處分人所有之車牌號碼RTQ-67
    2 號輕型機車於民國98年7 月6 日上午7 時55分許，於臺中
    縣中部科學工業園區○○○○○路口，經內政部警政署保安
    警察局第二總隊第三大隊第二中隊隊員姚明男以該車有「使
    用註銷之牌照行駛」之違規，依違反道路交通管理處罰條例
    第12條第1 項第4 款逕行製單舉發（舉發通知單號：保二警
    交字第U00000000 號）。經原處分機關於98年9 月14日以東
    監違裁字第裁81-U00000000號裁決書，依道路交通管理處罰
    條例第12條第1 項第4 款、第12條第2 項，裁決受處分人各
    處新臺幣3,600 元並扣繳牌照。
二、異議人聲明異議之意旨略以：車牌號碼RTQ-672 號輕型機車
    雖登記為伊名義，然該車因久未行駛，已不知車輛在何處，
    事後才得知已由台北縣政府環境局當乘廢棄車輛拖吊處理，
    牌照已經報廢、註銷。後來接到臺東監理站寄發之裁決書（
    聲明異議狀誤載為車輛違反強制險通知單），才發現車子被
    乙○○使用，且本人亦不認識乙○○，本件交通違規為警查
    獲當時並非伊所駕駛，其所有違規應由駕駛人乙○○負責，
    為此聲明異議等語。
三、按犯罪事實應依證據認定之，無證據不得認定犯罪事實，刑
    事訴訟法第154 條第2 項定有明文。又認定不利於被告之事
    實，須依積極證據，苟積極證據不足為不利於被告事實之認
    定時，即應為有利於被告之認定，更不必有何有利之證據；
    且刑事訴訟法上所謂認定犯罪事實之積極證據，係指適合於
    被告犯罪事實之認定之積極證據而言，雖不以直接證據為限
    ，間接證據亦包括在內，然而無論直接或間接證據，其為訴
    訟上之證明，須於通常一般之人均不致有所懷疑，而得確信
    其為真實之程度者，始得據為有罪之認定，倘其證明尚未達
    到此一程度，而有合理之懷疑存在時，自不能以推測或擬制
    之方法，以為有罪裁判之基礎（最高法院30年度上字第816
    號、29年度上字第3105號、40年度臺上字第86號、76年度臺
    上字第4986號判例意旨參照）。而法院受理交通事件，依道
    路交通管理處罰條例第89條前段規定，準用刑事訴訟法之規
    定，亦即法院於受理交通聲明異議事件時，如經證據調查之
    程序，就原處分機關認定行為人違反道路交通管理處罰條例
    之事實仍存有合理之懷疑而無法達到確信為真實之程度，本
    院即應基於罪疑唯輕之原則為有利於行為人之解釋，而對行
    為人為有利之認定。
四、按「汽車有下列情形之一者，處汽車所有人新臺幣三千六百
    元以上一萬零八百元以下罰鍰，並禁止其行駛：……四、使
    用吊銷、註銷之牌照行駛。五、牌照借供他車使用或使用他
    車牌照行駛。……前項第五款至第七款之牌照吊銷之」，固
    為道路交通管理處罰條例第12條第1 項第4 款、第2 項所明
    文規定。惟查：前揭登記為異議人所有之車牌號碼RTQ-672
    號輕型機車係以異議人甲○○名義登記一節，業據異議人於
    本院98年12月10日調查時陳述在卷（見當日訊問筆錄第2 頁
    ）。然查，有關異議人甲○○所有之車牌號碼RTQ-672 號輕
    型機車，已於94年1 月19日廢棄逕行註銷在案，且該車體已
    被環境保護局依「廢棄物清理法」處置，有交通部公路總局
    高雄區監理所臺東監理站高監東字第09810000889 號函在卷
    可佐，復有交通部公路總局臺北區監理所板橋監理站北監板
    一字第09400022824 號函檢陳（送）台北縣政府環境保護局
    94年1 月14日至1 月28日拖吊有牌、無牌廢棄機車清冊，台
    北縣政府環境保護局北環四字第09400038446 號函一份在卷
    可參，足見本件車牌號碼RTQ-672 號輕型機車雖為異議人甲
    ○○所購買，惟該車牌照於94年2 月1 日即經交通部公路總
    局臺北區監理所板橋監理站註銷，至今未辦理註銷執行或報
    廢登記，異議人未實際管理該車之車牌，亦未於98年7 月6
    日上午7 時55分許騎乘上開懸掛車牌號碼RTQ-672 號之輕型
    機車行經臺中縣中部科學工業園區○○○○○路口，復經異
    議人甲○○於98年12月10日本院調查時到庭陳稱：當天是星
    期一，伊那時候人在桃園上班，上班的地點在桃園市○○路
    214 號林振銘小兒科診所等語甚詳（見當日訊問筆錄第2 頁
    ），而乙○○將之懸掛至其所有之輕型機車，則歸屬責任已
    甚明確。應由乙○○負起本件交通違規之所有責任，尚難認
    異議人有「使用註銷之牌照行駛」之違規行為，原處分機關
    未予詳查而逕予裁罰，尚有未洽，本件異議為有理由，應由
    本院將原處分撤銷，並由本院自為異議人不罰之諭知。至於
    乙○○將車牌號碼號RTQ-672 號輕型機車懸掛至其騎乘之機
    車車體而違規行駛之事實，本院將另行移送原處分機關為適
    當之處分，附此敘明。
中    華    民    國    98    年    12    月    15    日
                  刑事第十庭    法  官  黃鏡芳
以上正本證明與原本無異。
如不服本裁定，應於裁定送達後5 日內向本院提出抗告狀。
                                書記官  劉玉梅
中    華    民    國    98    年    12    月    18    日


司法院資訊處製作；財團法人民間司法改革基金會備份。
